【裁判字號】    99,訴,237
【裁判日期】    990531
【裁判案由】    損害賠償
【裁判全文】
臺灣嘉義地方法院民事判決               99年度訴字第237號
原      告  丙○○
被      告  乙○○
            甲○○
上列當事人間請求損害賠償事件，原告提起刑事附帶民事訴訟（
民國99年度附民字第47號），經刑事庭移送前來，本院於99年5
月28日言詞辯論終結，判決如下：
  主  文
被告應連帶給付原告新臺幣柒萬零伍佰貳拾元，及自民國九十九
年三月二十日起至清償日止，按週年利率百分之五計算之利息。
原告其餘之訴駁回。
訴訟費用由被告連帶負擔五分之一，餘由原告負擔。
本判決第一項得假執行。但被告甲○○以新臺幣柒萬零伍佰貳拾
元為原告預供擔保後，得免為假執行。
原告其餘假執行之聲請駁回。
  事實及理由
一本件被告經合法通知，均未於言詞辯論期日到場，核無民事訴
  訟法第386條所列各款情形，爰依原告之聲請，由其一造辯論
  而為判決。
二原告起訴主張：被告因不滿原告積欠債務不還，竟基於共同傷
  害人身體之犯意聯絡，於民國98年6月18日晚上10時許，在嘉
  義市○○路105號「時尚護膚美容坊」，各持鐵椅1張，聯手毆
  打原告，致原告受有頭部外傷、頭皮撕裂傷（2公分）、四肢
  及軀幹多處挫傷等傷害。被告毆打原告，使原告身體受有損害
  ，依法自應負侵權行為之損害賠償責任。原告於被毆後即到院
  急診進行縫合手術及治療，並留院觀察至98年6月19日上午11
  時，原告除進行一般診察外，尚進行X光及他項檢查，醫生並
  開立藥物給予原告，原告因此支出醫療費新臺幣（下同）520
  元，並受有非財產上損害50萬元，爰依民法第184條第1項前段
  、第185條、第193條、第195條第1項規定，提起本訴。聲明：
  被告應連帶給付原告500,520元，及自起訴狀繕本最後送達被
  告翌日起至清償日止，按年息5﹪計算之利息，並請准供擔保
  宣告假執行。
三被告甲○○未於言詞辯論期日到場，惟具狀稱：原告所受傷害
  輕微，原告請求精神慰撫金之金額顯然過高，醫療費用之支出
  ，亦非必要。又本件係因債務糾紛引發互毆，被告亦有受傷，
  僅係未追究原告法律責任等語置辯。聲明：原告之訴駁回，如
  受不利判決，請准供擔保宣告免為假執行。
四本院之判斷：
(一)原告主張：被告因不滿原告積欠債務不還，竟基於共同傷害人
  身體之犯意聯絡，於98年6月18日晚上10時許，在嘉義市○○
  路105號「時尚護膚美容坊」，各持鐵椅1張，聯手毆打原告，
  致原告受有頭部外傷、頭皮撕裂傷（2公分）、四肢及軀幹多
  處挫傷等傷害等事實，業據被告於本件所涉刑事案件審理時自
  承無訛，業經本院調取本院99年度嘉簡字第299號、99年度易
  字第137號刑事卷證核閱無訛，並有原告提出之財團法人聖馬
  爾定醫院診斷證明書1紙在卷可稽，又被告因上開傷害原告之
  行為，經本院以99年度嘉簡字第299號刑事判決判處有罪在案
  ，亦有卷附上開刑事判決可稽，是上開事實，應堪採認。至甲
  ○○辯稱：本件係因債務糾紛引發互毆，被告亦有受傷等語，
  然為原告所否認（見本院卷第38頁），況被告既傷害原告，縱
  前揭所辯屬實，亦無解於被告應負之損害賠償責任。
(二)按因故意或過失，不法侵害他人之權利者，負損害賠償責任。
  數人共同不法侵害他人之權利者，連帶負損害賠償責任。又不
  法侵害他人之身體或健康者，對於被害人因此喪失或減少勞動
  能力或增加生活上之需要時，應負損害賠償責任。不法侵害他
  人之身體、健康者，被害人雖非財產上之損害，亦得請求賠償
  相當之金額，民法第184條第1項前段、第185條第1項前段、第
  193條第1項、第195條第1項前段分別定有明文。本件被告共同
  故意傷害原告之身體，並造成原告受傷，則依上述規定，被告
  對原告因此所受之損害，自應連帶負損害賠償責任。茲就原告
  請求明細說明如下：
1.原告因本件所受傷勢，支出醫療費520元乙節，業據其提出收
  據2紙在卷可稽，經核原告所受傷勢，前揭醫療費支出應屬必
  要，甲○○前揭所辯，尚難憑採，是原告請求此部分請求，應
  屬有據。
2.次按慰撫金之賠償，須以人格權遭遇侵害，使精神上受有痛苦
  為必要，其核給之標準固與財產上損害之計算不同，然非不可
  斟酌雙方身分資力與加害程度，及其他各種情形核定相當之數
  額（最高法院51年度臺上字第223號判例要旨參照）。經查，
  原告因本件事故受有頭部外傷、頭皮撕裂傷（2公分）、四肢
  及軀幹多處挫傷等傷害，精神受有相當之痛苦，被告就原告精
  神上之損害，即須負賠償責任。又原告係66年12月28日生，發
  生本件事故時年約31歲，學歷係高中畢業，擔任房屋仲介，每
  月收入約2萬元，業據原告陳明在卷；甲○○係76年4月30日生
  ，發生本件事故時年約22歲，學歷係國中畢業；被告乙○○係
  72年12月28日，發生本件事故時年約25歲，學歷係國中畢業等
  情，有上開刑事卷之年籍、調查筆錄可憑。另兩造名下並無財
  產，有稅務電子閘門所得調件明細表3份在卷可證。本院審酌
  兩造之身分、地位、經濟能力，及原告受傷程度與所受精神上
  之痛苦，暨被告僅因細故即出手傷害原告等一切情狀，認原告
  請求精神上損失以7萬元為適當，逾此部分請求，尚難准許。
(三)綜上，原告依侵權行為法律關係，請求被告連帶給付70,520元
  ，為有理由，應予准許，逾此部分之請求，則屬無據，應予駁
  回。
五末按給付無確定期限者，債務人於債權人得請求給付時，經其
  催告而未為給付，自受催告時起，負遲延責任。其經債權人起
  訴而送達訴狀，或依督促程序送達支付命令，或為其他相類之
  行為者，與催告有同一之效力。民法第229 條第2項定明文。
  又遲延之債務，以支付金錢為標的者，債權人得請求依法定利
  率計算之遲延利息。應付利息之債務，其利率未經約定，亦無
  法律可據者，週年利率為5﹪。同法第233條第1項本文、第203
  條亦定有明文。本件起訴狀最後於99年3月19日送達被告，有
  送達證書2紙在卷可稽，則原告依侵權行為法律關係，請求被
  告連帶給付70,520元，及自起訴狀繕本最後送達被告翌日即99
  年3月20日起至清償日止，按週年利率5﹪計算之利息，為有理
  由，應予准許。逾此部分之請求，為無理由，應予駁回。
六本件原告勝訴部分，所命被告給付之金額未逾50萬元，依民事
  訴訟法第389條第1項第5款之規定，自當由本院依職權宣告假
  執行；另甲○○陳明願供擔保，請准宣告免為假執行，經核並
  無不合，爰酌定相當之擔保金，併准許之。至原告敗訴部分，
  其訴既經駁回，其假執行之聲請亦失所依附，應併予駁回。
七本件事證已臻明確，兩造其餘陳述及攻擊、防禦方法，經本院
  審酌後，認與判決結果不生影響，爰不一一論述，併此敘明。
八本件原告之訴為一部有理由，一部無理由，依民事訴訟法第
  385條第1項前段、第79條、第85條第2項、第389條第1項第5款
  、第392條第2項，判決如主文。
中    華    民    國     99    年    5    月    31    日
                  民事第三庭  法  官  蘇雅慧
正本係照原本作成。
如不服本判決，應於送達後20日內，向本院提出上訴狀並表明上
訴理由，如於本判決宣示後送達前提起上訴者，應於判決送達後
10日內補提上訴理由書（須附繕本）。
中    華    民    國     99    年    5    月    31    日
                              書記官  李佳惠

司法院資訊處製作；財團法人民間司法改革基金會備份。
